【裁判字號】    91,訴,617
【裁判日期】    920109
【裁判案由】    重傷害
【裁判全文】
臺灣基隆地方法院刑事判決                          九十一年度訴字第六一七號
    公  訴  人  臺灣基隆地方法院檢察署檢察官
    被      告  乙○○
    指定辯護人  本院公設辯護人甲○○
右列被告因重傷害案件，經檢察官提起公訴（九十一年度偵字第三四六五號），本院
判決如左︰
    主  文
乙○○無罪。
    理  由
一、公訴意旨略以：被告乙○○曾於民國八十六年間，因違反麻醉藥品管理條例等罪
    ，經法院定其應執行刑一年十月，於九十年十月十日執行完畢，猶不知悔改，復
    於九十一年五月三十一日下午一時三十分許，在基隆市中山區公所旁，夥同二名
    年籍不詳之男子，與丙○○因債務問題發生爭執，三人遂基於傷害人身體之犯意
    ，持鋁棒毆打丙○○，因丙○○當時頭戴安全帽，遭棍棒敲擊而插入眼中，致丙
    ○○受有頭部外傷、多處顏面裂傷、骨折及右眼球破裂等傷害，因認被告涉犯刑
    法第二百七十七條第二項後段之重傷害罪嫌。
二、按犯罪事實應依證據認定之，無證據不得推定其犯罪事實；又不能證明被告犯罪
    者，應諭知被告無罪之判決，刑事訴訟法第一百五十四條、第三百零一條第一項
    分別定有明文。又事實之認定，應憑證據，如未發現相當證據或證據不足以證明
    ，自不能以推測或擬制之方法，為裁判基礎（最高法院四十年台上字第八棄號判
    例）。再又認定不利於被告之事實，須依積極證據，苟積極證據不足為不利於被
    告事實之認定時，即應為有利於被告之認定，更不必有何有利之證據（最高法院
    三十年上字第八一六號判例）；而所謂「積極證據足以為不利被告事實之認定」
    係指據為訴訟上證明之全盤證據資料，在客觀上已達於通常一般之人均不致於有
    所懷疑，而得確信被告確曾犯罪之程度，若未達到此一程度，而有合理懷疑之存
    在時，即無從為有罪之認定（最高法院七十六年台上字第四九八六號判例）。
三、公訴人認被告乙○○涉犯刑法第二百七十七條第二項後段之稱傷害罪嫌，無非係
    以告訴人丙○○之指訴及證人黃雅萍證述之情節，並有診斷證明書二紙附卷可稽
    ，且告訴人丙○○之右眼確因此次傷害致完全無光覺且永久無法恢復視力，亦有
    財團法人長庚紀念醫院基隆分院九十一年十月二十四日（九一）長庚院基字第二
    九二六號函附卷可參，為其論據。
四、訊據被告乙○○堅決否認有夥同他人持棍毆打被害人丙○○之傷害行為，辯稱：
    「當天下午有在基隆市中山區公所，向丙○○拿錢，因為還有女朋友在車上，所
    以拿了錢就離開，沒有再回去毆打丙○○」等語。經查，依被害人丙○○於本院
    九十十二月十六日審理時證稱：「以前在基隆監獄執行時和被告乙○○有認識，
    九十一年五月三十一日當天下午二時許，在中山一路區公所附近，我拿五千元錢
    還給乙○○，因為之前有跟乙○○借五萬元，目前還欠二、三萬元沒有還，當天
    乙○○要求我多還一點錢，但我實在沒有辦法還，因此二人發生口角，乙○○當
    時就說『好啦，好啦』就離開，當時我載女兒正打算跨上機車時，有人就從我的
    後腦袋打下去，我並不知道是什麼人，我女兒才六歲，當時很害怕就在現場哭，
    因我與別人均無糾紛，當天和被告曾經因為還錢而發生口角（才會在檢察官問時
    指稱是乙○○所為），事後回想，以我和乙○○的交情，不可能會將我的眼睛打
    瞎，我後腦袋被打傷後就跌倒在地上，沒有看到打我的人，（在檢察官處撤回告
    訴）是因為無法確定是不是被告所打的，所以才打算撤回告訴，和被告至始至終
    都沒有和解過」等語，及證人黃雅萍即告訴人丙○○之妻到院證稱：「當天丙○
    ○被打時，我人在區公所裡頭，並未目睹被打的情形，是路人報警，因為當時丙
    ○○有跟我說要還錢給良鴻一萬元，而身上只有五千元，在檢察官會陳述有看到
    被告打我丙○○，是因為丙○○和被告有約時間，所以直覺認為是乙○○打的，
    但事實上並未親眼目睹乙○○打丙○○」，顯然被害人丙○○及證人黃雅萍均未
    目睹係由何人下手毆打，亦無法確定被告是否確實於被害人丙○○被毆打時是否
    在場，僅因受傷前曾與被告乙○○因債務問題發生口角而逕行認定係為被告所為
    ，渠等於偵查時對被告乙○○之指述及證述應屬臆測之詞，並非親眼所見所聞，
    是告訴人及證人於偵查時之證言，自非無疑。至於卷附之診斷證明書二紙及財團
    法人長庚紀念醫院基隆分院（九一）長庚院基字第二九二六號函，僅足證明被害
    人丙○○確因遭人持棍毆打致其右眼完全失明一節，尚無法據此推知此等傷害係
    被告乙○○所為。綜上所述，公訴入所舉之證據不足以證明被告犯罪，此外本院
    復查無其他積極證據證明被告確有公訴人所指之重傷害人犯行，不能證明被告犯
    罪，揆諸前開之說明，依法應諭知無罪之判決。
據上論斷，應依刑事訴訟法第三百零一條第一項而判決如主文。
本案經檢察官熊南彰到庭執行職務。
中      華      民      國    九十二    年      一      月      九      日
                                        臺灣基隆地方法院刑事第三庭
                                              法  官    何  怡  穎
右正本證明與原本無異。
對於本件判決如有不服，應於收受送達後十日內，向本院提出上訴書狀，上訴於臺灣
高等法院，並按他造當事人之人數附具繕本。
                                              書記官    湯  惠  芳
中      華      民      國    九十二    年      一      月      十五    日


司法院資訊處製作；財團法人民間司法改革基金會備份。
